【裁判字號】    99,訴緝,47
【裁判日期】    990630
【裁判案由】    偽造文書
【裁判全文】
臺灣桃園地方法院刑事判決              99年度訴緝字第47號
公  訴  人  臺灣桃園地方法院檢察署檢察官
被      告  甲○○
上列被告因偽造文書案件，經檢察官提起公訴（98年度偵字第97
29號），被告於本院準備程序進行中，就被訴事實為有罪之陳述
，經本院告知簡式審判程序意旨，並聽取公訴人及被告之意見後
，本院合議庭裁定依簡式審判程序審理，判決如下：
    主  文
甲○○共同偽造關於服務之證書，足以生損害於公眾及他人，處
有期徒刑肆月，如易科罰金，以新臺幣壹仟元折算壹日。扣案偽
造之署名陳志宏之臺灣桃園地方法院檢察署書記官識別證肆張、
署名陳志宏之臺灣臺中地方法院檢察署書記官識別證張、署名
陳志宏之臺灣臺北地方法院檢察署書記官識別證張及署名王世
豪之臺中刑警隊小隊長服務證壹張，均沒收。又共同偽造印章，
足以生損害於公眾及他人，處有期徒刑月，如易科罰金，以新
臺幣壹仟元折算壹日。扣案偽造之臺灣臺中地方民調檢察問卷印
章壹只，沒收之。應執行有期徒刑陸月，如易科罰金，以新臺幣
壹仟元折算壹日。扣案偽造之署名陳志宏之臺灣桃園地方法院檢
察署書記官識別證肆張、署名陳志宏之臺灣臺中地方法院檢察署
書記官識別證張、署名陳志宏之臺灣臺北地方法院檢察署書記
官識別證張、署名王世豪之臺中刑警隊小隊長服務證壹張及臺
灣臺中地方民調檢察問卷印章壹只，均沒收。
    事  實
一、緣甲○○前經朋友介紹而認識姓名年籍不詳綽號「小傑」之
    成年男子及葉俊驛（葉俊驛另由本院通緝中），於民國98年
    2 月19日前1 週之某日，綽號小傑之人以電話聯繫甲○○表
    示可提供其有關討債之工作機會，並要求甲○○提供個人照
    片以製作假證件，甲○○允諾後，即與葉俊驛及綽號小傑之
    人，三人共同基於偽造特種文書單一行為決意及偽造印章之
    犯意聯絡，先由甲○○於98年2 月19日前1 週之某日至桃園
    縣某處，將其個人照片交予綽號小傑之人，再由綽號小傑之
    人於98年2 月19日下午4 時30分前之某不詳時間內，在臺灣
    地區某不詳地點，接續偽造署名陳志宏之臺灣桃園地方法院
    檢察署書記官識別證4 張、署名陳志宏之臺灣臺中地方法院
    檢察署書記官識別證3 張、署名陳志宏之臺灣臺北地方法院
    檢察署書記官識別證3 張、署名王世豪之臺中刑警隊小隊長
    服務證1 張（下稱系爭偽造特種文書），並偽造臺灣臺中地
    方民調檢察問卷印章1 只（下稱系爭偽造印章），而足生損
    害於臺灣桃園地方法院檢察署、臺灣臺中地方法院檢察署、
    臺灣臺北地方法院檢察署及內政部警政署之公信力及特種文
    書之正確性，並足以生損害於公眾及他人。俟系爭偽造特種
    文書及系爭偽造印章偽造完畢後，綽號小傑之人即通知甲○
    ○北上與葉俊驛碰面以領取系爭偽造特種文書及系爭偽造印
    章並將對前所約定之討債工作有所指示。待甲○○於98年2
    月19日下午4 時30分前之某時，依約抵達臺北地區某處與葉
    俊驛碰面後，葉俊驛即請甲○○共同搭乘由不知情之陳皓偉
    （已由臺灣桃園地方法院檢察署檢察官以98年度偵字第4839
    號為不起訴處分）所駕駛車牌號碼HC -7099號自用小客車南
    下桃園，途中，葉俊驛乃交付甲○○裝有系爭偽造特種文書
    之牛皮紙袋1 只，甲○○將該牛皮紙袋打開並取出系爭偽造
    特種文書及系爭印章觀覽後，葉俊驛即告知甲○○此程前往
    桃園地區之目的，係從事綽號小傑之人所指示之詐騙集團工
    作。而於98年2 月19日下午4 時30分許，甲○○等人駕駛前
    開自用小客車行經桃園縣桃園市○○路1020號之臺灣中國石
    油股份有限公司武陵加油站前，甲○○與葉俊驛下車至便利
    商店購買飲料，此時，員警巡邏發現前開自用小客車違規停
    車遂向駕駛陳皓偉盤查，甲○○及葉俊驛自便利商店望見員
    警攔檢，旋趁隙逃逸。而於員警攔檢前開自用小客車時，經
    陳皓偉之同意，乃搜索前開自用小客車並扣得系爭偽造特種
    文書共11張、系爭偽造印章1 只、永豐銀行儲值信用卡3 張
    、行動電話5 支（各含SIM 卡1 枚）、無線電對講機2 臺、
    現金新臺幣（下同）2 萬9,000 元、葉俊驛之國民身分證1
    張、葉俊驛之全民健康保險卡1 張及甲○○之97年4 月8 日
    臺灣桃園地方法院檢察署97年度偵字第8216號案件刑事傳票
    1 張等物，再經臺灣桃園地方法院檢察署檢察官之指揮，員
    警調閱前開便利商店之監視錄影帶，始循線查悉上情。
二、案經桃園縣政府警察局報請臺灣桃園地方法院檢察署檢察官
    偵查起訴。
    理  由
壹、程序方面
    本案被告甲○○所犯之罪，並非法定刑為死刑、無期徒刑或
    最輕本刑3 年以上有期徒刑之罪，亦非高等法院管轄第一審
    之案件，而被告於準備程序中就被訴事實已為有罪之陳述，
    經本院告知簡式審判程序之旨，並聽取被告與公訴人之意見
    後，本院合議庭乃依刑事訴訟法第273 條之1 第1 項規定，
    裁定由受命法官獨任進行簡式審判程序，合先敘明。
貳、事實認定方面
    訊據被告甲○○對於上開犯罪事實坦承不諱，核與證人即同
    案被告葉俊驛、證人陳皓偉、張華麟之證述相符（分別見臺
    灣桃園地方法院檢察署98年度偵字第9729號偵查卷宗第4 頁
    至第8 頁、第20頁至第26頁、第67頁至第69頁、第72頁至第
    73頁第95頁至第96頁、98年度偵字第4839號偵查卷宗第5 頁
    至第11頁、第48頁至第49頁、第71頁至第75頁、第87頁至第
    93頁、第117 頁至第119 頁）並有卷附手繪車內物品位置圖
    、照片、臺灣臺中地方民調檢察問卷印章所呈印文字樣資料
    、被告葉俊驛身分證影本、被告葉俊驛健康保險卡影本、臺
    灣大哥大資料查詢表、遠傳電信客戶資料查詢等可憑（各見
    臺灣桃園地方法院檢察署98年度偵字第9729號偵查卷宗第33
    頁至第35頁、第36頁至第41頁、第47頁至第62頁、第81頁至
    第82頁、第83頁至第85頁、98年度偵字第4839號卷第19頁至
    第23頁、第38頁、第53頁至第56頁、第102 頁至第106 頁）
    。另有扣案之系爭偽造特種文書共10張、系爭偽造印章1 只
    、永豐銀行儲值信用卡3 張、行動電話5 支（各含SIM 卡1
    枚）、無線電對講機2 臺、現金2 萬9,000 元、被告葉俊驛
    之國民身分證1 張、被告葉俊驛之全民健康保險卡1 張及被
    告甲○○之臺灣桃園地方法院檢察署97年度偵字第8216號案
    件刑事傳票1 張等物可資佐證，堪認被告甲○○具任意性之
    自白核與事實相符。綜上所述，事證已明，被告甲○○前揭
    犯行，堪以認定，應依法論科。
、法律適用方面
    按刑法第212 條之文書，雖為私文書或公文書之一種，但偽
    造此種文書，多屬於為謀生及一時便利起見，其情節較輕，
    故同法於第210 條及第211 條外，為特設專條科以較輕之刑
    ，依特別規定優於普通規定之原則，殊無適用同法第210 條
    或第211 條，而論以偽造私文書或公文書罪之餘地。而關於
    偽造在某機關任職證件，係屬特種文書，應成立刑法第212
    條罪（司法院院解字第3918號解釋、最高法院43年台上第87
    5 號判例意旨參照）。查本件偽造署名陳志宏之臺灣桃園地
    方法院檢察署書記官識別證、署名陳志宏之臺灣臺中地方法
    院檢察署書記官識別證、署名陳志宏之臺灣臺北地方法院檢
    察署書記官識別證及署名王世豪之臺中刑警隊小隊長服務證
    ，係用以表示服務之證書，依上開司法院解釋及判例意旨說
    明，屬特種文書，被告甲○○、葉俊驛及綽號小傑之人共同
    偽造之，自足生損害於「陳志宏」、「王世豪」及臺灣桃園
    地方法院檢察署、臺灣臺中地方法院檢察署、臺灣臺北地方
    法院檢察署及內政部警政署管理所屬人員及職務執行之正確
    性。另按刑法第218 條第1 項所稱之公印，指表示公務機關
    或機關長官資格及其職務之印信而言，如不足以表示公署或
    公務員之資格者，不得謂之公印，即為普通印章。而刑法上
    所謂公印，係專指表示公署或公務員資格之印信而言，即俗
    稱大印與小官章及其印文。如非表示公署或公務員之資格，
    自與偽造公印之要件不合（最高法院71年度台上第1831號、
    69年度台上第1676號、69年度台上第693 號判例意旨參照）
    。查被告甲○○、葉俊驛與綽號小傑之人共同偽造之「臺灣
    臺中地方民調檢察問卷」印章，並無表示官署之字樣，尚非
    表彰公署或公務員之資格，是依上開判例說明，自與刑法偽
    造公印之要件不合，應認係一般之印章，然此偽造之印章亦
    足混淆公共信用及社會大眾，而生損害於公眾及他人。是核
    被告甲○○所為，係犯刑法第212 條之偽造特種文書罪及同
    法第217 條第1 項之偽造印章罪。公訴意旨雖認被告甲○○
    所為系爭偽造特種文書行為，係犯刑法第211 條之偽造公文
    書罪，惟按刑法所稱之公文書者，謂公務員職務上製作之文
    書，而所謂文書，乃以文字或符號為一定之意思表示，具有
    存續性，以為法律上或社會生活上重要事項之證明者而言，
    故不論係影本或原本，若有上述文書之性質，均屬文書之範
    疇。且刑法上所稱之公文書，若由形式上觀察文書之製作人
    為公務員且文書之內容係就公務員職務上之事項所製作，即
    使該偽造之公文書上所載製作名義機關不存在或該文書所載
    之內容並非該管公務員職務上所管轄，惟社會上一般人無法
    辨識而仍有誤信其為真正之危險時，仍難謂其非公文書。另
    刑法上所稱之公印或公印文，係專指表示公署或公務員資格
    而言，即俗稱大印與小官印及其印文（最高法院22年上字第
    1904號、69年台上字第693 號判例意旨參照），又公印文之
    形式凡符合印信條例規定之要件而製頒，無論為印、關防、
    職章，如足以表示其為公務主體之同一性者，均屬之（最高
    法院89年度台上字第3155號判決意旨參照）。查本件被告甲
    ○○、葉俊驛及綽號小傑之人共同偽造之署名陳志宏之臺灣
    桃園地方法院檢察署書記官識別證4 張、署名陳志宏之臺灣
    臺中地方法院檢察署書記官識別證3 張、署名陳志宏之臺灣
    臺北地方法院檢察署書記官識別證3 張及署名王世豪臺中刑
    警隊小隊長服務證1 張，尚非公務員於職務上所製作之文書
    ，且觀諸前開偽造證件，其上均無蓋用相關偽造表示公署，
    或公務員資格之印信，是依上開說明，尚難認前開偽造之證
    件為公文書，且前開偽造證件為表示服務之證書，應認係屬
    特種文書，已說明如上，公訴意旨就此所認，尚有未合，惟
    起訴之基本社會事實同一，爰就此部分變更起訴法條為刑法
    第212 條之偽造特種文書罪。被告甲○○、葉俊驛與綽號「
    小傑」之人，就前開二罪間，均有犯意聯絡及行為分擔，均
    應論以共同正犯。被告甲○○及其共犯自98年2 月19日前1
    週之某日至98年2 月19日間，共同接續偽造系爭偽造特種文
    書之行為，目的同一，時間密接，手段相同，侵害法益同一
    ，應為接續犯之包括一罪。被告甲○○所犯上開二罪，犯意
    各別，行為互殊，應予分論併罰。爰審酌被告甲○○正值青
    年，不思循正當途徑工作，竟偽造特種文書，已損及相關機
    關管理所屬人員及職務執行之正確性，並混淆公共信用及社
    會大眾，幸於行使系爭偽造特種文書、系爭偽造印章前，即
    為警查獲，損害始未擴大，兼衡被告之犯罪動機、目的、手
    段及犯後坦承犯行已見悔意等一切情狀，爰量處如主文所示
    之刑，並定其應執行刑之刑，並均諭知易科罰金之標準，以
    資懲儆。扣案偽造之臺灣臺中地方民調檢察問卷章1 只，應
    依刑法第219 條之規定，宣告沒收之。另扣案偽造之署名陳
    志宏之臺灣桃園地方法院檢察署書記官識別證4 張、署名陳
    志宏之臺灣臺中地方法院檢察署書記官識別證3 張、署名陳
    志宏之臺灣臺北地方法院檢察署書記官識3 張、署名王世豪
    臺中刑警隊小隊長服務證1 張，屬被告甲○○及共犯葉俊驛
    、綽號小傑之人所有，為本件犯罪所生之物，均應刑法第38
    條第1 項第3 款，宣告沒收之。至扣案永豐銀行儲值信用卡
    3 張、行動電話5 支（各含SIM 卡1 枚）、無線電對講機2
    臺、現金2 萬9,000 元、被告葉俊驛之國民身分證1 張、被
    告葉俊驛之全民健康保險卡1 張及被告甲○○之臺灣桃園地
    方法院檢察署97年度偵字第8216號案件刑事傳票1 張等物，
    尚無積極之證據證明與本件偽造特種文書、偽造印章犯罪有
    何直接之關連，爰不依職權宣告沒收，附此敘明。
據上論斷，應依刑事訴訟法第273 條之1 第1 項、第299 條第1
項前段、第300 條，刑法第28條、第212 條、第217 條第1 項、
第41條第1 項前段、第51條第5 款、第38條第1 項第3 款、第21
9 條，刑法施行法第1 條之1 第1 項、第2 項前段，判決如主文
。
本案經檢察官楊凱真到庭執行職務。
中    華    民    國    99    年     6    月    30    日
                  刑事第七庭  法  官  蔡羽玄
以上正本證明與原本無異。
如不服本判決，應於送達後10日內向本院提出上訴狀（應附繕本
），其未敘述上訴理由者，應於上訴期間屆滿後20日內，補提理
由書狀於本院，上訴於臺灣高等法院。
                              書記官  陳玉芳
中    華    民    國    99    年    6     月    30    日
附錄論罪科刑法條：
刑法第212條
偽造、變造護照、旅券、免許證、特許證及關於品行、能力服務
或其他相類之證書、介紹書，足以生損害於公眾或他人者，處1
年以下有期徒刑、拘役或300元以下罰金。
刑法第217條
偽造印章、印文或署押，足以生損害於公眾或他人者，處3 年以
下有期徒刑。
盜用印章、印文或署押，足以生損害於公眾或他人者，亦同。

司法院資訊處製作；財團法人民間司法改革基金會備份。
